臺灣高等法院刑事裁定
109年度抗字第97號
抗  告  人  
即  具保人  蘇秋燕  



受  刑  人  陳柏君  



上列抗告人即具保人因沒入保證金案件，不服臺灣桃園地方法院
中華民國108年11月27日108年度聲字第4407號裁定（聲請案號：
臺灣桃園地方檢察署108執聲沒字第187號），提起抗告，本院裁
定如下：
    主  文
原裁定撤銷。
檢察官之聲請駁回。
    理  由
一、原裁定意旨略以：受刑人陳柏君因違反毒品危害防制條例案
    件，經原審法院指定保證金額新臺幣（下同）10萬元，由抗
    告人即具保人蘇秋燕（下稱抗告人）繳納現金後，已將受刑
    人釋放。嗣經臺灣桃園地方檢察署檢察官依法傳拘受刑人無
    著而未到案執行，檢察官另函知抗告人偕同受刑人到案，抗
    告人亦未遵期帶同受刑人到案接受執行，堪認受刑人確已逃
    匿，應將上開保證金及實收利息沒入等語。
二、抗告意旨略以：原裁定固於民國108年12月2日送達抗告人而
    生效，惟受刑人於原裁定生效前之108年11月28日即已遭緝
    獲，自不得再以受刑人逃匿為由沒入保證金，爰請求撤銷原
    裁定等語。
三、按具保之被告逃匿者，應命具保人繳納指定之保證金額，並
    沒入之。不繳納者，強制執行。保證金已繳納者，沒入之。
    前項規定，於檢察官依第93條第3項但書及第228 條第4項命
    具保者，準用之，刑事訴訟法第118條定有明文。又按具保
    係以命具保人提出保證書及繳納相當數額保證金之方式，作
    為替代羈押之手段，而繳納保證金之目的，即在擔保被告按
    時出庭或接受執行，使訴訟程序得以順利進行，是沒入具保
    人繳納之保證金，應以被告「逃匿中」為其要件，如被告曾
    經逃匿，但於法院沒入保證金裁定「生效」前，業已緝獲或
    自行到案，即不得再以被告逃匿為由裁定沒入保證金（最高
    法院106年度台抗字第626號、106年度台非字第155號裁判意
    旨參照）。
四、經查：
（一）受刑人因違反毒品危害防制條例案件，經原審法院指定保
      證金10萬元，由抗告人如數繳納現金後，將受刑人釋放，
      嗣後因受刑人經臺灣桃園地方檢察署檢察官傳拘未著，且
      檢察官命抗告人偕同受刑人到案，抗告人亦未遵期辦理，
      乃以受刑人逃匿為由，於108年11月26日向原審法院聲請
      沒入保證金，原審法院即依檢察官聲請於108年11月27日
      裁定沒入保證金10萬元及實收利息，但因該裁定並非當庭
      所為而未宣示，而於108年12月2日始送達抗告人、於同月
      3日送達檢察官，及於同月19日送達受刑人等情，有刑事
      被告保證書、國庫存款收款書、臺灣桃園地方檢察署送達
      證書（受刑人部分）、臺灣桃園地方檢察署檢察官拘票、
      報告書、臺灣桃園地方檢察署送達證書（抗告人部分）、
      臺灣桃園地方檢察署108年11月26日桃簡東丁108執聲沒18
      7字第1089107548號函上「收狀戳章」及原審法院送達證
      書（受刑人、抗告人、檢察官部分）各1份（見執行卷第2
      頁至第4頁、第5頁反面至第6頁、第8頁至第9頁、第10頁
      至第13頁；原審卷第5頁、第41頁至第49頁、第59頁、第6
      1頁、第71頁）在卷可查。
（二）惟查，受刑人於108年11月28日即已入監執行之事實，有
      本院被告前案紀錄表1份（見本院卷第14頁至第40頁）、
      本院在監在押全國紀錄表1紙（見原審卷第57頁至第58頁
      ）附卷可稽。揆諸前揭說明，受刑人既於原審裁定對外生
      效前，即因緝獲而到案執行，顯已非屬「逃匿中」之狀態
      ，是原裁定所依憑之情事已有變更，即不得再以受刑人逃
      匿為由沒入保證金。從而，原審法院未及查悉，仍裁定沒
      入上開保證金及實收利息，於法即有未合。抗告意旨指摘
      原裁定有所違誤，非無理由，應由本院將原裁定撤銷。
五、原裁定既有上開可議之處，既屬無可維持，應予撤銷，且為
    免徒增司法資源之浪費，爰由本院自為裁定，故審酌以上各
    情，認本件尚不符合沒入保證金之法定要件，檢察官之聲請
    為無理由，應予駁回。
據上論斷，應依刑事訴訟法第413條，裁定如主文。 
中　　華　　民　　國　　109 　年　　1 　　月　　21　　日
                  刑事第九庭  審判長法　官  潘翠雪
                                    法　官  林庚棟
                                    法　官  葉力旗
以上正本證明與原本無異。
不得再抗告。
                                    書記官  王心琳
中　　華　　民　　國　　109 　年　　1 　　月　　21　　日